臺灣高等法院臺南分院刑事判決　　　　　九十年度交上易字第一一○九號　　　潛
　　　上　訴　人　臺灣雲林地方法院檢察署檢察官
　　　被　　　告　甲　○　○
　　　選任辯護人　林　永　山
右列上訴人因被告過失致死案件，不服臺灣雲林地方法院九十年度交易字第一○五號
中華民國九十年六月十二日第一審判決（起訴案號：臺灣雲林地方法院檢察署年度字
第號），提起上訴，本院判決如左：
      主      文
原判決撤銷。
甲○○因過失致人於死，處有期徒刑拾月。
      事      實
一、甲○○於民國八十九年十二月三十日晚上八時十分許，駕駛車號Ｙ三－六六七九
    號自小客車，沿雲林縣虎尾鎮○○路由東往西行駛，途經虎尾鎮○○路○段五七
    巷口前無號誌之交岔路口，本應注意該路段劃有禁止超車雙黃線，且汽車行經無
    號誌交岔路口，應減速慢行，作隨時停車之準備，且依當時情況，天候晴，路面
    乾燥無缺陷，無障礙物，並無不能注意之情事，竟疏未注意，跨越雙黃線侵入來
    車道超車行駛，適謝順和騎乘ＡＳＨ－四七五號重型機車由東往西，亦疏未注意
    機車不得行駛於快車道，而行駛於對向車道快車道上，甲○○見狀煞避不及，自
    小客車車頭前方保險桿左側撞擊謝順和機車車頭，致謝順和人車倒地，受有胸部
    挫傷、胸腔內出血等重創，經送醫後不治死亡。甲○○於肇事後，在偵查犯罪機
    關未知悉其為犯人前，向警方自首坦承其為肇事者，並接受裁判。
二、案經謝順和之弟乙○○告訴雲林縣警察局虎尾分局報告臺灣雲林地方法院檢察署
    檢察官相驗後偵查起訴。
      理      由
一、前揭車禍之事實，業據被告甲○○坦承：超車跨越雙黃線致與被害人謝順和機車
    碰撞致謝順和死亡等事不諱，並經現場目擊證人謝淑媛證述撞擊情形、證人廖文
    賢證稱被告超車跨越雙黃線行駛等情在卷，復有道路交通事故調查報告表、現場
    照片在卷足憑。被害人係因本件車禍死亡之情，亦據臺灣雲林地方法院檢察署檢
    察官督同法醫師相驗屍體屬實，製有驗斷書、相驗屍體證明書、勘驗筆錄存在可
    憑。
二、按禁止超車線，用以表示禁止超車，設於視距不足或接近交岔路口之路段，本標
    線分雙向禁止超車線及單向禁止超車線，雙向禁止超車線，用雙黃實線，其線型
    尺寸與分向限制線同；又汽車行經無號誌交岔路口，應減速慢行，作隨時停車之
    準備，道路交通標誌標線號誌設置規則第一百六十六條前段、道路交通規則第九
    十三條第一項第四款分別定有明文。被告領有汽車駕駛執照，理應知悉上開規定
    ，本件依卷附道路交通事故調查報告表所示，肇事道路，劃有快慢車道，中心標
    明有雙黃實線之禁止超車線，現場散落物掉落在汽車車頭正前方之快車道上，刮
    地痕由快車道斜向慢車道，慢車道上無機車倒地滑行之刮地痕，足認發生地點係
    於被告對向之快車道上，被告亦坦承超車跨越雙黃線等事，並經證人廖文賢證實
    ，被告竟疏未注意跨越雙黃線侵入來車道超車行駛，而未減速慢行，且依當時情
    況，天候晴，路面乾燥無缺陷，無障礙物，無不能注意之情事，肇致本件車禍，
    其有過失責任甚明，亦係肇事主因，被害人駕駛機車未行駛於機車道，而行駛於
    快車道，致發生車禍，亦有過失，為肇事次因。本院函請臺灣省嘉雲區車輛行車
    事故鑑定委員會鑑定及臺灣省車輛行車事故覆議鑑定委員會覆議，亦均認定被告
    為本件車禍之肇事主因，有各該鑑定書、覆議函在可憑，然未斟酌發生地點在快
    車道，被害人違規行駛快車道，亦有過失，為肇事次因，則有欠妥。本件車禍，
    雖被害人亦與有過失，被告之過失責任仍不得卸免。又被害人係因本件車禍死亡
    ，前已敘明，是其過失與死者死亡間有相當因果關係，亦無疑義。本件事證明確
    ，被告犯行堪以認定，自應依法論科。
三、被告雖辯稱：是被害人機車在對向機車道上距離伊車約十公尺處前跌倒後滑行至
    汽車道上，頭部才撞上伊車頭保險桿左前方云云。然查依現場照片及道路交通事
    故調查報告表顯示，現場機車道上並無機車倒地滑行之刮地痕，現場處理警員黃
    富昌亦證稱：現場並無由機車道至汽車道之刮地痕，最明顯者僅（附卷）照片(三)
    那二條（刮地痕），散落物都在汽車前方，（被害人）背包表面有摩擦痕，但不
    明顯，面積不大，其餘的包括安全帽都沒有刮痕等語無誤，且依該現場照片三顯
    示刮地痕之位置、形狀判斷，當係死者與被告撞擊倒地後才產生之刮地痕無誤，
    絕非被告所稱十公尺前倒地滑行之刮地痕，且若係從機車道倒地滑行至快車道上
    與自小客車左前側發生碰撞，現場散落物亦不可能掉落在汽車車頭正前方之快車
    道上，倘機車先倒地滑行，以保險桿之高度，機車應無法將自小客車保險桿撞擊
    碎裂，況依臺灣省嘉雲區車輛行車事故鑑定委員會研判刮地痕，係被告之自小客
    車肇事後將被害人機車往後移動留下之痕跡，是被告所辯：被害人倒地滑行約十
    公尺後才碰撞云云，並非實情。證人廖文賢附和被告上開說詞，證稱：機車是在
    車前約五、六公尺就倒在地上滑過來云云，亦與上開事證不符，不足採信。另上
    開調查報告表現場圖雖顯示現場有刮地痕由死者騎乘方向之汽車道斜向機車道，
    然現場照片並未有刮地痕出現，繪製該圖之現場處理警員黃富昌證稱：現場有未
    連結、斷斷續續、不明顯的刮地痕等語，並指出卷附照片(一)下端有好幾條不明顯
    的刮地痕，惟若上開現場圖之刮地痕係死者倒地後所遺留，理當僅有幾條非常明
    顯之刮地痕，不可能機車倒地後所造成之刮地痕是不連結、斷斷續續、不明顯，
    甚且有好幾條刮地痕之情況發生，足認證人黃富昌在繪製上開現場圖時，有所誤
    解而標示刮地痕，是該現場圖上之刮地痕並不能為判斷之依據。再者，從被害人
    身上所受之重創觀之，死者鼻部有溢血，但頭部並無異狀，致死創傷係胸部挫傷
    ，死因是胸腔內出血等事實，有驗斷書、診斷證明書附卷可稽，可見死者係胸部
    直接受到撞擊而受有重創，並非倒地滑行後頭部撞擊被告之自小客車無疑。
    從而本件係被告自小客車車頭左側直接撞擊死者機車車頭，堪可斷定。
四、核被告所為，係犯刑法第二百七十六條第一項之過失致死罪。被告於肇事後，偵
    查犯罪機關知悉犯人前，即向警方自首其為肇事者，為警員黃富昌證述明確，被
    告自首犯罪，依刑法六十二條規定減輕其刑。原審以被告罪證明確，因予被告論
    罪科刑，固非無見。惟被害人之機車行駛於快車道，亦有過失，原判決認定本件
    車禍全屬被告之過失，尚有未妥；又公訴人上訴意旨，指摘被告未為和解，原判
    決量處有期徒刑六月過輕，為有理由，自應由本院撤銷改判之。爰審酌被告超車
    侵入對向車道肇事，為肇事主因，過失情節不輕，犯後坦承過失犯行，亦願賠償
    被害人家屬新台幣三百三十萬元，因被害人家屬提高為三百六十萬元，並以已假
    扣押被告財產，堅不和解，而無法達成和解等一切情狀，量處有期徒刑十月，以
    資懲戒。
五、據上論斷，應依刑事訴訟法第三百六十九條第一項前段、第三百六十四條、第二
    百九十九條第一項前段，刑法第二百七十六條第一項、第六十二條前段，罰金罰
    鍰提高標準條例第一條前段，判決如主文。
本案經檢察官林炎昇到庭執行職務。
中  華  民  國      九十一      年        一        月      二十三      日
                                臺灣高等法院臺南分院刑事第一庭
                                    審判長法官  茆    臺    雲
                                          法官  李    文    福
                  法官  蔡    長    林
右正本證明與原本無異。
不得上訴。
                                    法院書記官  李    培    薇
中  華  民  國      九十一      年        一        月      二十四      日
附錄本案論罪科刑法條全文：
刑法第二百七十六條第一項
  因過失致人於死者，處二年以下有期徒刑、拘役或二千元以下罰金。
